【裁判字號】    98,訴,166
【裁判日期】    991210
【裁判案由】    違反藥事法等
【裁判全文】
臺灣桃園地方法院刑事判決               98年度訴字第166號
公  訴  人  臺灣桃園地方法院檢察署檢察官
被      告  張淵智
            王秋忠
上列被告因違反藥事法等案件，經檢察官聲請簡易判決處刑（96
年度偵字第22699 號），本院認不宜以簡易判決處刑（97年度桃
簡字第3393號），改依通常程序審理，判決如下︰
    主  文
張淵智犯藥事法第八十二條第一項之輸入禁藥罪，處有期徒刑壹
年陸月，減為有期徒刑玖月。扣案如附表所示驗餘之藥錠，均沒
收。
王秋忠犯行使業務登載不實文書罪，處有期徒刑捌月，減為有期
徒刑肆月，如易科罰金，以新臺幣壹仟元折算壹日。
    事  實
一、張淵智係曜茂航空貨運承攬公司之送貨員，王秋忠係位於桃
    園縣大園鄉○○路○ 段552 號2 樓懋成航空貨運承攬有限公
    司（下稱懋成報關行）之理貨員（自民國91年5 月進入該報
    關行工作），負責處理進出口貨物報關業務，為從事業務之
    人。張淵智明知其未經行政院衛生署核准任何藥品許可證，
    不得自國外輸入藥品，又明知「VIAGRA」（中文名稱「威而
    鋼」，下稱威而鋼），係經行政院衛生署核准由輝瑞大藥廠
    股份有限公司（下稱臺灣輝瑞藥廠）輸入販賣，而「Pfizer
    」、「VIAGRA」之文字圖樣，係美商輝瑞大藥廠股份有限公
    司（下稱美商輝瑞藥廠）向我國經濟部中央標準局（現改制
    為經濟部智慧財產局）申請核准註冊取得商標專用權（註冊
    第00000000號、第00000000號）指定使用於各種西藥或藥劑
    商品，嗣授權予臺灣輝瑞藥廠，現仍在專用期間內（「Pfiz
    er」商標之專用期間至103 年7 月15日止，「VIAGRA」商標
    之專用期間至106 年8 月15日止）。詎張淵智為牟私利，明
    知自不詳管道取得如附表所示藥錠均含西藥成分，倘屬未經
    核准擅自輸入，乃屬藥事法規定之禁藥。且附表編號1 之藥
    錠、包裝鋁箔片、紙盒上未經美商輝瑞公司之授權或同意，
    擅自使用「Pfizer」、「VIAGRA」等文字圖樣，竟基於輸入
    禁藥、輸入仿冒商標商品之犯意，於95年11月6 日前某日，
    於不詳時地，以不詳方式，向真實姓名年籍不詳之人（無證
    據證明該人為共犯），取得如附表所示之禁藥，並委由不詳
    之人，自大陸地區以快遞方式將上開禁藥寄送輸入臺灣，該
    不詳之人寄送後將快遞之提單主號、分號、航機班次、可能
    入境臺灣之時間告知張淵智，該禁藥旋於95年11月6 日運送
    輸入至臺灣桃園國際機場，而使上開如附表所示之禁藥未經
    核准擅自輸入至臺灣地區。張淵智為使含有上開禁藥之快遞
    貨物順利入境報關，且避免海關人員查緝上開禁藥，乃委託
    王秋忠申報貨物進口（按無證據證明王秋忠知悉所申報之貨
    物為禁藥），而簽立個案委託書，並提供該貨物之提單號碼
    予王秋忠，王秋忠為使上開貨物順利進口，明知該貨物之實
    際收件人為張淵智，復明知祥業科技股份有限公司（下稱祥
    業公司) 、凱琳時尚有限公司（下稱凱琳公司) 均未授權王
    秋忠委託申報進口快遞貨物，竟基於行使業務上登載不實之
    準文書之犯意，於95年11月6 日在上址懋成報關行內，以報
    關行之電腦，分別虛偽以凱琳、祥業公司為貨物收貨人及進
    口稅之納稅義務人，申報「收貨人名稱：SAMYA TECHNOLOGY
    CO.,LTD ，貨物名稱：ARRAY ，總毛重5KGS，總淨重4KGS」
    、「收貨人名稱：凱琳，貨物名稱：BLOUSES ，總毛重6.5K
    GS，總淨重5.5KGS」將此不實之事項登載於其業務上作成之
    2 張進口快遞貨物簡易申報單（申報單編號均為CX956092U1
    07號，提單主號均為000-00000000號，提單分號分別為0000
    000 、732215），再以電腦連線方式將該2 份簡易申報單之
    電磁紀錄，透過網路傳輸至址設桃園縣大園鄉桃園國際機場
    航勤北路21號之財政部臺北關稅局（下稱臺北關稅局）電腦
    內而行使之，足以生損害於凱琳、祥業公司及我國海關貨物
    通關管理之正確性。嗣於95年11月7 日凌晨4 時30分許，在
    桃園國際機場快遞專區，經臺北關稅局查驗人員王健如於X
    光機掃瞄時，發覺該批快遞貨物內顯示有顆粒狀錠狀物品，
    疑似為藥品，遂將該批貨物自輸送帶拉下，由關稅局人員會
    同報關行現場主管翁靖遠一同開拆發現如附表編號1 所示疑
    似威而鋼藥錠共4079錠、編號2 所示標明「強勁威哥王」藥
    錠共76錠。如附表編號1 所示藥錠經美商輝瑞藥廠委託華友
    科技顧問股份有限公司與威而鋼真品鑑定比對，確認為不同
    之產品，且發現藥錠、包裝上均有如附表編號1 所示仿冒輝
    瑞公司所有之「Pfizer」、「VIAGRA」商標，又扣案如附表
    所示之藥錠經送衛生署食品藥物管理局採樣鑑驗，認含有如
    附表所示之西藥成分。
二、案經美商輝瑞公司訴由法務部調查局桃園縣調查站移送臺灣
    桃園地方法院檢察署檢察官偵查後聲請簡易判決處刑，本院
    改依通常程序審理。
    理  由
壹、證據能力部分：證人洪凱琳、張順興於法務部調查局桃園縣
    調查站所為之證述，楊福義、陳怡靜於檢察事務官前所為之
    證述，雖均屬傳聞證據，惟被告2 人於本院審理時均不爭執
    其等證述之證據能力，本院審酌上開筆錄作成時，較無人情
    施壓或干擾，亦無不當取供之情形，認為以之作為本案之證
    據亦屬適當，是上開審判外之證述，依刑事訴訟法第159 條
    之5 第2 項規定，有證據能力。
貳、實體方面：
一、訊據被告張淵智固坦認有委託被告王秋忠幫忙辦理本件貨物
    之報關手續，惟矢口否認有何輸入禁藥之犯行，辯稱：是伊
    以前大陸同事叫楊瑾之人，其人在東莞，跟伊說有一批健康
    食品要進口至臺灣，要伊幫忙辦理報關，伊透過「小P 」之
    人介紹認識王秋忠，伊才直接委託王秋忠幫忙辦理報關，伊
    不知為藥品云云；被告王秋忠亦坦認有受被告張淵智委託幫
    忙辦理本件貨物之報關手續，惟矢口否認有何業務登載不實
    之犯行，辯稱：當時伊公司有受大洋公司委託申報祥業、凱
    琳的貨物，本件是張淵智跟伊說有一批健康食品委託伊幫忙
    申報，是當初進貨過程有誤，可能祥業、凱琳的貨物壓到張
    淵智的貨物，條碼黏上去，才發生本件貨物掉包之事云云。
    經查：
（一）被告張淵智為曜茂航空貨運承攬公司之送貨員，因有貨物
      進口須報關，乃透過在懋成報關行工作之王秋忠處理報關
      事宜，張淵智遂提供個案委託書、貨物編號予王秋忠進行
      申報，95年11月7 日凌晨4 時30分許，於桃園國際機場貨
      物查驗時，經臺北關稅局查驗人員王健如以X 光機掃瞄時
      發覺該批快遞貨物內顯示有顆粒狀錠狀物品，疑似為藥品
      ，遂將該批貨物自輸送帶拉下，由關稅局人員會同報關行
      現場主管翁靖遠一同開拆發現如附表編號1 所示疑似威而
      鋼藥錠共4079錠、編號2 所示標明「強勁威哥王」藥錠共
      76 錠 。如附表編號1 所示藥錠經美商輝瑞藥廠委託華友
      科技顧問股份有限公司與威而鋼真品鑑定比對，確認為不
      同之產品，且藥錠、包裝上均有如附表編號1 仿冒輝瑞公
      司所有之「Pfizer」、「VIAGRA」商標，又扣案附表所示
      之藥錠經送衛生署食品藥物管理局採樣鑑驗，含有如附表
      所示西藥成分等情，此據證人即查獲之海關人員王健如於
      本院審理時證述明確（見本院卷第80至82頁），並有臺北
      關稅局扣押貨物運輸工具收據及搜索筆錄2 份、涉及刑事
      法律緝私報告書2 份、財政部臺北關稅局99年5 月3 日北
      普棧字第09910110607 號函、進口快遞貨物簡易申報單2
      份、查獲如附表所示之禁藥之照片、華友科技顧問股份有
      限公司96年1 月2 日出具之檢驗報告、行政院衛生署食品
      藥物管理局99年5 月21日FDA 研字第0990027158號函、99
      年9 月10日FDA 研字第0990048330號函及檢驗報告書2 份
      在卷可佐（見本院卷第33至53頁、95、96、98至104 頁、
      112 、159 頁）。且「Pfizer」、「VIAGRA」等商標，係
      美商輝瑞大藥廠股份有限公司向我國經濟部中央標準局申
      請核准註冊取得商標專用權指定使用於各種西藥或藥劑商
      品，嗣移轉予美商輝瑞產品公司，現均仍於商標權專用期
      間內等情，有中華民國商標註冊證影本在卷可稽（見偵查
      卷第47、48頁）。又扣案如附表編號1 所示疑似威而鋼藥
      錠，經輝瑞大藥廠委託華友科技顧問股份有限公司採樣與
      威而鋼真品透過完整分析圖譜之波形比對後，兩者成分組
      成有極大不同，而為不同產品，有該公司所出具之檢驗報
      告及照片附卷可按（見本院卷第33至53頁），可見扣案如
      附表編號1 所示之藥錠並非告訴人公司所生產製造，而附
      表編號1 所示藥錠均一面顯示「Pfizer」之商標，包裝上
      開藥錠如附表編號1 中所示鋁箔片右下角有藍底白字之
      「Pfiz er 」商標，附表編號1 所示4 錠英文盒上有「
      VIAGRA」、藍底白字之「Pfizer」商標，及其內含4 錠鋁
      箔片，鋁箔片右下角有藍底白字之「Pfizer」商標，足認
      均係仿冒告訴人公司商標之仿冒商品。
（二）按輸入藥品，應依藥事法第39條規定將其成分、規格、性
      能、製法之要旨，檢驗規格與方法及有關資料或證件，連
      同標籤、仿單及樣品，並繳納證書費、查驗費，申請中央
      衛生主管機關（行政院衛生署）查驗登記，經核准發給藥
      品許可證後，始得由藥品許可證所有人及其授權者輸入，
      藥事法第39條定有明文；而未經依藥事法規定申請核准擅
      自輸入之藥品，除係旅客或隨交通工具服務人員攜帶自用
      藥品進口者外，即係屬藥事法第22條第1 項第2 款前段之
      禁藥，藥事法第22條第1 項第2 款、藥事法施行細則第6
      條亦有明文。經查：威而鋼膜衣錠，經行政院衛生署核准
      許可輝瑞大藥廠公司輸入，有卷附行政院衛生署藥品許可
      證查詢作業可憑。又扣案藥錠經送行政院衛生署食品藥物
      管理局鑑驗是否含有西藥成分，鑑驗結果：如附表編號1
      之所示之藥錠均檢出Sildenafil西藥成分，附表編號
      1 之所示之藥錠檢出Sildenafil及Tadalafil 西藥成分
      ，附表編號2 所示藥錠檢出Vardenafil西藥成分（見本院
      卷第112 、159 頁），是扣案如附表編號1 、2 所示藥錠
      均含有西藥成分，已堪認定。又附表編號1 所示藥錠雖檢
      出含有行政院衛生署核准輸入與威而鋼相同成分之「Sild
      enafil」，應以藥品列管，惟該藥錠經鑑定結果，並非美
      商輝瑞公司所製造之藥品，已如前述，既與上開行政院衛
      生署核發許可證之藥品不同，且被告張淵智又未取得衛生
      署核發該藥品之輸入許可證，此可觀上開藥品許可證查詢
      作業自明，依扣案附表所示之藥錠均含有西藥成分，被告
      張淵智卻未經衛生署核准許可而擅自輸入臺灣，係屬藥事
      法第22條第1 項第2 款前段所稱「未經核准擅自輸入之藥
      品」，為禁藥，至堪認定。公訴意旨誤以輸入之如附表所
      示藥錠屬於藥事法第20條第1 款所規定之偽藥，尚有誤會
      ，附此敘明。
（三）關於被告王秋忠涉犯業務登載不實一節，已據證人即凱琳
      公司負責人洪凱琳於法務部調查局桃園縣調查站詢問時證
      稱：凱琳公司從來沒有委託懋成報關行報關進口任何貨物
      ，卷附進口申報單及該批申報之貨物並非凱琳公司所有（
      見偵查卷第15至16頁）；證人即祥業公司董事長楊福義於
      檢察事務官詢問時證稱：祥業公司經營電源供應器等電子
      產品，不包括衣飾，95年間財政部關稅局通知祥業公司有
      違法進口藥品，經查證後發現是報關業者懋成報關行冒用
      伊公司名義進口；證人即祥業公司執行長陳怡靜於檢察事
      務官詢問時亦證稱：祥業公司沒有委任大洋公司或懋成報
      關行進口貨物，且本公司只會進口電子產品，不會進口衣
      飾等語（以上見偵查卷第109 頁），並有財政部臺北關稅
      局99年5 月3 日函覆本院表示：卷附2 份進口快遞貨物簡
      易申報單係懋成報關行於95年11月7 日向該局報運進口等
      情，有該進口快遞貨物簡易申報單2 份可佐（見本院卷第
      102 至104 頁），且依上開簡易申報單上所載報關人代號
      「609 」即為懋成報關行乙節，已據被告王秋忠供述在卷
      （見偵查卷第12頁），足認懋成報關行確係未經凱琳、祥
      業公司委託，虛偽以該2 公司名義申報本件藥品進口至明
      ，被告王秋忠辯稱張淵智的貨物尚未申報云云，顯不可採
      。又快遞貨物進出口應以電腦連線方式透過通關網路向海
      關申報，快遞貨物通關辦法第10條定有明文，本件懋成報
      關行以C1簡易申報單CX/95/609/2U107 （分號732215）向
      臺北關稅局申報ARRAY 乙批，且申報納稅義務人為祥業公
      司，惟於關稅局查驗貨物時察覺可疑，遂會同報關業者開
      驗並請行政院衛生署鑑定結果，實際來貨為仿冒VGR-100
      威而剛及強勁威哥王；於同日另以C3簡易申報單CX/95/60
      9/2U107 （分號0000000 ）向臺北關稅局申報BLOUSES 乙
      批，並申報納稅義務人為凱琳公司，於關稅局查驗時亦發
      現實際來貨為仿冒VGR-100 威而剛，上開申報因貨名、數
      量申報不符，須處行政罰鍰，且懋成報關行逾期仍無法提
      供納稅義務人祥業、凱琳公司之委任書，臺北關稅局遂依
      快遞貨物通關辦法第17條第2 項規定，以報關業者懋成報
      關行為受處分人處以罰鍰等情，此有涉及刑事法律緝私報
      告書2 份在卷可稽（見本院卷第98至101 頁），亦見迄至
      臺北關稅局對懋成報關行處以行政罰鍰時，懋成報關行仍
      無法提出祥業、凱琳公司之委任書，益徵懋成報關行雖業
      務上具有製作簡易申報單電磁紀錄之權，然實際上並未經
      凱琳、祥業公司委託，虛偽以該2 公司名義傳送簡易申報
      單電磁紀錄向臺北關稅局申報本件藥品進口至明。被告王
      秋忠雖辯以凱琳、祥業公司是委託大洋公司，大洋公司再
      委託懋成去報關云云，證人翁靖遠亦附合而提出大洋進口
      貨物明細表（見偵查卷第89頁），然凱琳、祥業公司既未
      曾委託懋成報關行申報貨物進口，且祥業公司更不可能進
      口上衣等情，已詳如前述，再參諸證人翁靖遠於本院審理
      時亦證稱：伊不曉得大洋公司有無給懋成報關行長期委任
      書，之前檢察官要伊提出，伊沒有提出應該就是沒有，且
      上開貨物明細表是大洋公司何人委託，伊不是很清楚等節
      （見本院卷第83頁反面），顯然翁靖遠所屬之懋成報關行
      並無法提出大洋公司委任申報之委任書等文件，況且若懋
      成報關行確受大洋公司委託代為申報凱琳、祥業公司貨物
      ，大可透過大洋公司取得凱琳、祥業公司之委託書，惟始
      終無法取得該委託書，而任憑臺北關稅局處以總額高達新
      臺幣331,000 元罰鍰，益見被告王秋忠此部分辯解及上開
      明細表之內容，顯然與事實不符，均無可採。又被告王秋
      忠供承：伊於91年5 月間進入懋成報關行擔任理貨員，負
      責處理報關業務（見偵查卷第11頁），證人翁靖遠於本院
      審理時亦證稱：王秋忠表示他與張淵智熟識，平日該2 人
      都在同一理貨區，因張淵智沒有報關牌，王秋忠詢問伊是
      否可幫張淵智申報，伊同意，就由王秋忠去處理等語（見
      本院卷第83頁），且經法務部調查局調查員提示卷附進口
      快遞貨物簡易申報單2 張，被告王秋忠亦坦認：這2 張申
      報單都是伊本人親自處理，但實際貨主不是凱琳、祥業公
      司，而是張淵智，張淵智委託伊時並沒有說數量等情（以
      上見偵查卷第11、12、61頁），足見被告王秋忠為從事業
      務之人，其明知該批貨物並非凱琳、祥業公司進口，仍虛
      偽以該2 公司為納稅義務人，更就進口貨品之名稱、數量
      為虛偽之記載，並製作內容不實之進口快遞貨物簡易申報
      單2 份之電磁紀錄，傳輸至臺北關稅局申報貨物進口，以
      利該批貨物可順利進口報關，灼然甚明。至被告王秋忠嗣
      後改稱：可能是凱琳、祥業公司貨物搬下來時壓在張淵智
      貨物上，以致凱琳、祥業公司貨物上條碼貼在張淵智的貨
      物上云云，惟查快遞業者應將發票及可資辨識之條碼或標
      籤黏貼於進出口快遞貨物上，供海關查核；快遞業者依規
      定應行黏貼之條碼或標籤，有漏貼、脫落或毀損等情事，
      應向海關申請補貼，經海關核准後派員監視辦理，快遞貨
      物通關辦法第10條第1 、4 項定有明文，可見快遞貨物上
      之條碼或標籤係用以辨認貨物為何人所有及海關查緝輸入
      違禁物品之重要依據，本件凱琳、祥業公司既未曾委託懋
      成報關行申報貨物進口，且被告王秋忠迄至本案審理終結
      均未能提出證明於被告張淵智之貨物進口時，凱琳、祥業
      公司有委託懋成報關行申報貨物之證據，可見自始並未有
      凱琳、祥業公司之貨物須委託懋成報關行申報，則何來因
      貨物堆疊條碼掉落錯貼之可能，況且倘確有條碼錯貼之情
      形，以被告王秋忠於懋成報關行工作至少4 年餘，對於報
      關、理貨程序應已相當熟悉，若有此情事，何以於警詢時
      對此有利於己事項未提一詞，卻供稱係一時疏忽而以凱琳
      、祥業公司之申報單來申報張淵智之貨物，可見被告王秋
      忠嗣後所辯，顯係臨訟畏罪圖卸之詞，不足採信。綜上，
      被告王秋忠明知系爭貨物之實際收件人為張淵智，且明知
      凱琳、祥業公司均未授權王秋忠申報進口貨物，竟於懋成
      報關行之電腦上，分別虛偽以凱琳、祥業公司為系爭貨物
      收貨人及進口稅之納稅義務人，將「收貨人名稱：SAMYA
      TECHNOLOGY CO.,LTD，貨物名稱：ARRAY ，總毛重5KGS，
      總淨重4KGS」、「收貨人名稱：凱琳，貨物名稱：BLOUSE
      S ，總毛重6.5KGS，總淨重5.5KGS」之不實之事項，登載
      於其業務上作成之上開2 張進口快遞貨物簡易申報單，再
      以透過網路傳輸至財政部臺北關稅局電腦內而行使之，自
      足以生損害於凱琳公司、祥業公司及我國海關貨物通關管
      理之正確性，至為灼然。
（四）本件系爭貨物係被告張淵智委託王秋忠辦理申報，並提供
      報關日期、航班等相關資訊予王秋忠乙情，業據證人王秋
      忠於偵查中證述明確（見偵查卷第61頁），被告張淵智亦
      坦認本件貨物係伊直接委託王秋忠辦理申報，伊有提供委
      任書、報單號碼予王秋忠，報關費用由伊先墊付，貨物進
      口後會先放在伊這邊等語（見偵查卷第7 頁，本院卷第12
      8 頁正、反面），顯見系爭貨物係由被告張淵智委託王秋
      忠進口報關，並由被告張淵智繳交報關費用，待貨物進口
      臺灣後，將交付予被告張淵智已明。被告張淵智雖辯稱：
      本件藥品係東莞「楊瑾」要進口，楊瑾有發送大陸的資料
      給伊，資料在伊電腦內，沒有提供給法院，「楊瑾」說是
      健康食品，伊不知道是何種健康食品，待伊順利報關進口
      後，「楊瑾」才會提供收件人資料給伊，伊再行宅配云云
      （見偵查卷第6 頁反面，本院卷第127 頁反面、128 頁）
      。然查被告張淵智對於「楊瑾」究竟如何認識一節，先稱
      楊姓女子是以前任職之佳欣航空貨運公司大陸分公司之從
      業人員，後改稱該女子在冠傑的大陸分公司工作（見偵查
      卷第6 頁反面、第95頁），前後供述已有不一，難以輕信
      。又被告張淵智提供「楊瑾」之電話號碼，於檢察事務官
      訊問時當庭撥打，接通後，對方雖自稱為「楊瑾」，並表
      示認識被告張淵智，但亦表示並非佳欣公司負責人，而是
      做保險的，且未委託被告張淵智申報進口貨物進入臺灣，
      亦未出具佳欣公司說明書等情節（見偵查卷第83、95頁）
      ，洵與被告供承「楊瑾」係佳欣公司負責人，並委託伊進
      口貨物，有所出入，自難認進口本件系爭貨物之貨主為被
      告張淵智所指「楊瑾」之人。再者，被告既稱係在好幾年
      前，於曜茂公司員工旅遊時，在大陸東莞佳欣公司見過「
      楊瑾」（見本院卷第128 頁），顯然2 人並非熟識亦無密
      切往來，依被告張淵智先前於佳欣航空貨運公司、曜茂航
      空貨運公司之工作經驗以觀，對於代收報關包裹若不知其
      內容為何物，豈有甘冒貨物內為毒品、槍砲而代為收取、
      運送，致己身受刑事追訴之風險？觀以被告張淵智為高職
      畢業，依其智識程度、從事航空貨運承攬業之社會經驗，
      自無可能在未確認包裹貨物內容之情形下，即貿然應允代
      為收取、運送不明貨物。再衡諸常情，託運人利用快遞貨
      運業者運輸貨物，首重收件人能快速、確實收受貨物，故
      託運人幾乎以真正收件人為簽收單上記載之收件人，苟無
      特殊事由，實無不記載收件人真實姓名、地址、聯絡電話
      之理，從而被告張淵智辯稱貨物進口後先放在伊這邊，待
      「楊瑾」提供收件人地址或電話再宅配云云，顯然與一般
      快遞貨物之運輸常情不符，若非貨物係違法，又何需以此
      迂迴輾轉方式為之，且被告張淵智之工作為送貨員，並非
      專職報關人員，倘單純幫助友人，大可介紹報關行予所稱
      「楊瑾」之人，由報關行代為申報運送，竟自行提供相關
      貨物編號、航班、報關日期予王秋忠，並繳交報關、納稅
      之費用，仍辯稱係「楊瑾」要伊幫忙報關云云，亦有違常
      理，而難以採信。被告張淵智辯稱「楊瑾」有提供大陸資
      料給伊，讓伊可以提領貨物云云乙節，然其對於此有利於
      己之文件，竟稱資料在電腦內沒有提供予法院云云，亦悖
      於常理。至被告張淵智雖提出96年之佳欣公司託運單（見
      偵查卷第68至70頁），惟「楊瑾」既已否認為佳欣公司負
      責人，已如前述，該託運單之真實與否，不僅難以證明，
      況充其量亦僅得證明被告張淵智或許曾受佳欣公司委託運
      送貨物，尚難逕認與本件系爭貨物之運送有何關係。再觀
      諸扣案如附表編號1 所示仿冒威而鋼之藥品，依市價每錠
      約新臺幣450 元估計，扣案之仿冒威而鋼若在臺灣銷售，
      獲利可達百萬元，此經告訴代理人張順興於警詢時證述明
      確（見偵查卷第20頁反面），本件扣案如附表所示藥錠進
      口臺灣後，一旦流入市面，獲利頗豐，被告張淵智既可提
      供足資識別貨物之提單號碼予王秋忠申報（見本院卷第12
      9 頁），並告知王秋忠貨物於何航班輸入臺灣，於何日期
      進行報關等情（見偵查卷第61頁，本院卷第129 頁），顯
      見對於系爭貨物具有一定程度之掌握，且貨物進口後亦會
      交付予被告張淵智保管，被告張淵智所稱「楊瑾」之人並
      非實際進口系爭貨物之人，已認定如前，而王秋忠經被告
      張淵智委託報關後，為讓貨物順利進口，亦假以凱琳、祥
      業公司為納稅義務人，虛偽記載貨物內容為「ARRAY 」、
      「BLOUSES 」，而非被告張淵智所稱之「健康食品」，被
      告張淵智所為以上種種不合理之處，顯非巧合，無寧係為
      刻意掩飾系爭貨物之不法，非但未於貨物上載明收貨人之
      姓名、地址，於申報貨物時又虛偽以其他公司名義，申報
      內容、數量又均不相符，以逃避海關查緝，顯然被告張淵
      智於進口系爭貨物時已明知其內為如附表編號1 所示仿冒
      他人商標且非輝瑞大藥廠製造之「威而鋼」及如附表編號
      2 所示「強勁威哥王」之禁藥，彰彰明甚。因被告張淵智
      對本件系爭貨物之確實來源堅不吐實，又鑑驗後確認均係
      禁藥，自足認定是其於不詳時地，以不詳方法，向不詳之
      人取得。是被告張淵智前揭所辯，為意圖脫罪之詞，委無
      足採。
（五）綜上，本件事證明確，被告張淵智、王秋忠所辯各節，均
      屬文飾圖卸之詞，均不足採，被告2 人之犯行，事證明確
      ，均堪認定。
二、核被告張淵智所為，係犯藥事法第82條第1 項之輸入禁藥罪
    及犯商標法第82條之輸入仿冒商標商品罪。起訴書雖認被告
    張淵智涉犯輸入偽藥罪，惟此部分業經蒞庭實行公訴檢察官
    予以更正為輸入禁藥罪（見本院卷第178 頁反面），本院自
    無庸予以變更起訴法條。被告張淵智以一行為同時觸犯上開
    2 罪名，為想像競合犯，應依刑法第55條之規定，從一重之
    輸入禁藥罪處斷。按電磁記錄藉電腦之處理所顯示之影像或
    符號，足以表示其用意之證明者，以文書論，刑法第220 條
    定有明文。查被告王秋忠係利用懋成報關行之電腦設備登打
    並製作內容不實之「進口快遞貨物簡易申報單」電磁紀錄後
    ，傳輸至臺北關稅局電腦內，該電磁紀錄顯然具有表示製作
    此申報單之報關人向臺北關稅局申報進口該批貨物之用意證
    明，自屬刑法第220 條之準文書，公訴意旨認本件被告王秋
    忠係填具紙本進口報單，並持以向財政部臺北關稅局申報進
    口快遞貨物，容有誤會。又被告王秋忠為懋成報關行之理貨
    員，負責處理報關業務，為從事業務之人，以懋成報關行名
    義，有權製作「進口快遞貨物簡易申報單」電磁紀錄，並非
    無權製作，公訴人認被告王秋忠涉犯刑法第210 條偽造私文
    書罪，尚有未合，核被告王秋忠所為，係犯刑法第216 條、
    第215 條、第220 條之行使業務上登載不實之準文書罪，起
    訴書認係犯刑法第210 條偽造私文書罪，尚有誤會，惟因起
    訴之基本社會事實相同，爰依法變更起訴法條。被告王秋忠
    所為業務上登載不實文書罪之低度行為，為行使之高度行為
    所吸收，不另論罪。爰審酌被告張淵智正值壯年，為圖私利
    ，不顧輸入禁藥將可能危害社會大眾身體健康，且任意輸入
    仿冒商標之商品，損害商標專用權人之潛在市場利益，有礙
    公平交易秩序，損及我國智慧財產保護之國際形象，輸入禁
    藥之數量又非少；被告王秋忠為使系爭貨物順利報關輸入，
    違反報關業者應據實申報之義務，竟損害祥業、凱琳公司商
    譽、海關通關管理之正確性，並斟酌被告2 人之犯罪動機、
    目的、手段、素行、智識程度、犯後態度不佳等一切情狀，
    分別量處如主文所示之刑。又被告2 人犯罪時間均係在96年
    4 月24日前，且合於中華民國九十六年罪犯減刑條例之減刑
    條件，爰依該條例第2 條第1 項第3 款規定各減輕其等宣告
    刑2 分之1 ，並就被告王秋忠減得之刑諭知易科罰金之折算
    標準。扣案如附表編號1 所示仿冒商標之藥錠，驗餘共4,02
    7 顆，係被告張淵智違反商標法第82條之罪所輸入之商品，
    不問屬於犯人與否，均應依商標法第83條規定宣告沒收；扣
    案如附表編號2 所示標明「強勁威哥王」之藥錠，驗餘共71
    顆，係被告張淵智自大陸地區輸入，為其犯罪所用之物，且
    應係其所有，併依刑法第38條第1 項第2 款規定宣告沒收。
    至送驗用罄之禁藥，均已不存在，自無庸再為沒收之諭知。
據上論斷，應依刑事訴訟法第452 條、第299 條第1 項前段、第
300 條，藥事法第82條第1 項，商標法第82條、第83條，刑法第
11條、第216 條、第215 條、第220 條、第55條、第41條第1 項
前段、第38條第1 項第2 款，中華民國九十六年罪犯減刑條例第
2 條第1 項第3 款、第7 條、第9 條，刑法施行法第1 條之1 第
1 項、第2 項前段，判決如主文。
本案經檢察官吳美文到庭執行職務。
中    華    民    國    99    年    12    月    10    日
                  刑事第一庭  審判長法  官  曾家貽
                                    法  官  俞力華
                                    法  官  張瓊華
以上正本證明與原本無異。
如不服本判決應於收受判決後10日內向本院提出上訴書狀，並應
敘述具體理由。其未敘述上訴理由者，應於上訴期間屆滿後20日
內向本院補提理由書( 均須按他造當事人之人數附繕本) 「切勿
逕送上級法院」。
                                    書記官  李宜娟
中    華    民    國    99    年    12    月    14    日
附表：
┌──┬────────────┬───────┬───────────┐
│編號│        扣案物品        │    數量      │     鑑驗說明         │
├──┼────────────┼───────┼───────────┤
│ 1  │散裝藍色藥錠（以夾鏈袋│扣案共4079錠，│1.透過傅立葉轉換紅外線│
│    │  包裝）                │告訴人採樣34錠│  分光儀（FT/I R）圖譜│
│    │4 錠鋁箔片裝（鋁箔片右│送至華友科技公│  比對，發現扣案之藥錠│
│    │  下角有藍底白字之「Pfiz│司鑑定用罄（見│  與輝瑞藥廠生產之威而│
│    │  er」商標              │本院卷第88頁）│  鋼真品為不同產品（見│
│    │4 錠英文盒裝（均為英文│，另本院依職權│  本院卷第33至38頁，45│
│    │  字樣，盒上有「VIAGRA」│送衛生署食品藥│  至53頁）。          │
│    │  藍底白字之「Pfizer」商│物管理局鑑定是│2.左列藥錠檢出    │
│    │  標，內含1 個4 錠鋁箔片│否具西藥成分，│  Sildenafil西藥成分  │
│    │  ，鋁箔片右下角有藍底白│經採樣18錠鑑驗│3.左列檢出Sildenafil│
│    │  字之「Pfizer 」商標） │用罄（見本院卷│  及Tadalafil 西藥成分│
│    │以上藥錠外觀均為藍│第158 頁），│                      │
│    │色菱形藥錠，藥錠上一面顯│藥錠合計驗│                      │
│    │示「Pfizer」之商標      │餘4027錠。    │                      │
├──┼────────────┼───────┼───────────┤
│ 2  │標示「強勁威哥王」      │扣案76錠，於海│1.外觀為藍色菱形膜衣錠│
│    │                        │關時採樣1 錠鑑│  ，雙面均刻有「500mg │
│    │                        │驗用罄（見本院│  」字樣。            │
│    │                        │卷第90頁），本│2.扣案之藥錠送驗後檢出│
│    │                        │院依職權送衛生│  Vardenafil西藥成分（│
│    │                        │署食品藥物管理│  見本院卷第112 頁）。│
│    │                        │局鑑定是否具西│                      │
│    │                        │藥成分，經採樣│                      │
│    │                        │4 錠鑑驗用罄（│                      │
│    │                        │見本院卷第112 │                      │
│    │                        │頁），驗餘71錠│                      │
│    │                        │。            │                      │
└──┴────────────┴───────┴───────────┘
附錄本案論罪科刑法條：
藥事法第82條第1項
製造或輸入偽藥或禁藥者，處 10 年以下有期徒刑，得併科新臺
幣 1 千萬元以下罰金。
商標法第82條
明知為前條商品而販賣、意圖販賣而陳列、輸出或輸入者，處
1 年以下有期徒刑、拘役或科或併科新臺幣 5 萬元以下罰金。
中華民國刑法第215 條（業務上文書登載不實罪）
從事業務之人，明知為不實之事項，而登載於其業務上作成之文
書，足以生損害於公眾或他人者，處3 年以下有期徒刑、拘役或
5 百元以下罰金。
中華民國刑法第216條（行使偽造變造或登載不實之文書罪）
行使第 210 條至第 215 條之文書者，依偽造、變造文書或登載
不實事項或使登載不實事項之規定處斷。

司法院資訊處製作；財團法人民間司法改革基金會備份。
